---
title: "<span style='color:blue'> Informe mensual de la venta de vehículos nuevos</span>"
author: "Alianza Pepito-Perez"
date: "2023-11-06"
output: html_document
---

```{r setup, include=FALSE}
knitr::opts_chunk$set(echo = TRUE)
```

```{r, echo=FALSE}
#Llamado a las librerias necesarias para correr el código

# Cargar la biblioteca ggplot2
#library(ggplot)
library(ggplot2)  #libreria para graficar
library(forcats)  
library(plotrix)  #Libreria para hacer graficas en 3D
```

## <span style='color:blue'> Venta de vehículos en el mes de diciembre 2022</span>


La alianza Pepito - Pérez, representantes del sector automotor en Colombia presenta el informe estádístico de venta de vehículos nuevos a cierre de diciembre 2022.


```{r, echo=FALSE}
# Especifica la ruta del archivo
ruta_archivo <- "C:/Users/User/Desktop/R_Informe vehículos/Datos/Dic2022.txt"

# Carga el archivo en un data frame
df <- read.table(file = ruta_archivo, header = TRUE, sep = "|", stringsAsFactors = FALSE)

```

### <span style='color:blue'> 1. Ventas por segmentos </span>

La venta de vehículos en diciembre se distribuyó en los siguientes segmentos:

1. Vehículos utilitarios con 9.171 unidades vendidas
2. Automóviles con 7.204 unidades vendidas
3. Comerciales de carga con 2.061 unidades vendidas

Para mayor detalle ver Tabla 1 en el anexo

```{r, echo=FALSE}

# Ajustar el tamaño de la ventana gráfica
par(mar = c(5, 5, 4, 2) + 0.1)  # Ajustar los márgenes

# Asegúrate de que la variable 'SEGMENTO' sea de tipo factor
df$SEGMENTO <- as.factor(df$SEGMENTO)

# Calcular las frecuencias y ordenar de mayor a menor
frecuencias <- table(df$SEGMENTO)
frecuencias_ordenadas <- frecuencias[order(-frecuencias)]

# Crear el histograma de frecuencias con tamaño ajustado
barplot(frecuencias_ordenadas, 
        main = "Venta de vehículos nuevos por segmento",
        #xlab = "Segmento", 
        ylab = "Unidades registradas", 
        col = "lightgreen", 
        border = "lightgreen",
        ylim = c(0, max(frecuencias_ordenadas) + 1000),  # Ajustar el límite superior del eje Y
        width = 0.7)  # Ajustar el ancho de las barras según sea necesario


# Agregar etiquetas a las barras
#text(seq_along(frecuencias_ordenadas), frecuencias_ordenadas, labels = frecuencias_ordenadas, pos = 3, col = "black", cex = 0.9)

# Agregar etiquetas centradas en las barras
text(seq_along(frecuencias_ordenadas), 
     frecuencias_ordenadas / 2.5,  # Centrar en la mitad de cada barra
     labels = frecuencias_ordenadas, 
     pos = 3, 
     col = "black", 
     cex = 0.9)
```

### <span style='color:blue'> 2. Ventas por departamento</span>


```{r, echo=FALSE}
# Ajustar el tamaño de la ventana gráfica
par(mar = c(5, 5, 4, 2) + 0.1)  # Ajustar los márgenes

# Asegúrate de que la variable 'DEPARTAMENTO' sea de tipo factor
df$DEPARTAMENTO <- as.factor(df$DEPARTAMENTO)

# Calcular las frecuencias de los departamentos
frecuencias_departamento <- table(df$DEPARTAMENTO)

# Seleccionar los 5 primeros departamentos con mayores ventas
top_departamentos <- head(sort(frecuencias_departamento, decreasing = TRUE), 5)

# Crear el gráfico de barras para los 5 primeros departamentos
barplot(top_departamentos, 
        main = "Top 5 departamentos con mayores ventas", 
        # xlab = "Departamento", 
        ylab = "Unidades registradas",
        col = "lightblue", 
        border = "lightblue",
        ylim = c(0, max(top_departamentos) + 1000))  # Ajustar el límite superior del eje Y

# Agregar etiquetas a las barras
text(seq_along(top_departamentos), top_departamentos, labels = top_departamentos, pos = 2, col = "black", cex = 0.8)

# Modificar etiquetas del eje x para mostrar los nombres de los departamentos
axis(1, at = seq_along(top_departamentos), labels = names(top_departamentos),  las = 2, cex.axis = 0.6)


# Rotar las etiquetas del eje x para evitar superposiciones
par(las = 2)
```




### <span style='color:blue'> 3. Ventas por tipo de combustible</span>

De los vehículos nuevos que se vendieron en diciembre del 2022 el 67,5% son vehículos a gasolina, el 22,1% son vehículos a diésel y el 8,5% son vehículos hibridos.

```{r, echo=FALSE}
# Asegurarse de que la variable 'COMBUSTIBLE' sea de tipo factor
df$COMBUSTIBLE <- as.factor(df$COMBUSTIBLE)

# Calcular la tabla de frecuencias de 'COMBUSTIBLE'
frecuencias_combustible <- table(df$COMBUSTIBLE)

# Calcular los porcentajes
porcentajes_combustible <- prop.table(frecuencias_combustible) * 100

# Crear un dataframe con los resultados
resultados_combustible <- data.frame(Combustible = names(frecuencias_combustible), Frecuencia = as.numeric(frecuencias_combustible), Porcentaje = round(porcentajes_combustible, 1))

# Ordenar los datos de menor a mayor
orden <- order(frecuencias_combustible)
frecuencias_combustible <- frecuencias_combustible[orden]
porcentajes_combustible <- porcentajes_combustible[orden]


# Crear el gráfico de pastel

par(pin = c(4, 4))  # Puedes ajustar los valores (ancho, alto) según tus preferencias

# Crear el gráfico de pastel con leyenda y solo porcentajes sobre el gráfico
pie(frecuencias_combustible,
    labels = paste(names(frecuencias_combustible), "\n", round(porcentajes_combustible, 1), "%"),  # Desactivar las etiquetas por defecto
    main = "Ventas de vehículos en diciembre por tipo de combustible",
    col = rainbow(length(frecuencias_combustible)),
    cex = 0.4,  # Ajustar el tamaño de las etiquetas
    clockwise = TRUE)  # Sentido de las manecillas del reloj
    
```






#### <span style='color:blue'> 4. Anexos</span>
```{r, echo=FALSE}
# Calcular la tabla de frecuencias y ordenar de mayor a menor
frecuencias <- sort(table(df$SEGMENTO), decreasing = TRUE)

# Calcular los porcentajes
porcentajes <- prop.table(frecuencias) * 100

# Crear un dataframe con los resultados
#resultados <- data.frame(Segmento = names(frecuencias), Frecuencia = as.numeric(frecuencias), Porcentaje = round(porcentajes, 1))
# Crear un dataframe con los resultados excluyendo la tercera columna y modificando los títulos
resultados <- data.frame(Segmento = names(frecuencias), Unidades_vendidas = as.numeric(frecuencias), Participación = round(porcentajes, 1))

# Mostrar el dataframe de resultados
#print(resultados)

# Mensaje para resaltar y nombrar la tabla de frecuencias
cat("Tabla 1: Frecuencias por segmento\n")
print(resultados)

```


```{r, echo=FALSE}
# Imprimir el dataframe de resultados
# Mensaje para resaltar y nombrar la tabla de frecuencias
cat("Tabla 2: Frecuencias por tipo de combustible\n")

print(resultados_combustible)
```



```{r, echo=FALSE}
# verificar nombres de columnas
#colnames(df)
```

